【裁判字號】    88,訴,1761
【裁判日期】    890427
【裁判案由】    殺人未遂
【裁判全文】
臺灣高雄地方法院刑事判決                        八十八年度訴字第一七六一號
    公訴人  臺灣高雄地方法院檢察署檢察官
    被  告  丁○○
    指  定
    辯護人  本院
右列被告因殺人未遂案件，經檢察官提起公訴（八十八年度偵字第一七六一號），本
院判決如左︰
    主  文
丁○○共同傷害人之身體，處有期徒刑玖月。
如附表一所示之物沒收。
    事  實
一、丁○○無任何前科紀錄。
二、丁○○因其妻甲○○之前夫戊○○積欠甲○○新台幣（下同）四十萬元，迭經催
    討均未清償。民國八十七年十二月二日晚上九時許、同日晚上十時許，及翌（三
    ）日零時許，丁○○遂與甲○○及另外四名不詳姓名之男子分乘二輛車，先後三
    次前往高雄市前鎮區○○○路一一二巷二十一弄三號戊○○之住處找戊○○，惟
    戊○○之家人應門後表示戊○○外出尚未返家，致均未遇見戊○○。詎丁○○等
    人於八十七年十二月三日凌晨零時二十分許，見戊○○與案外人蔡金記、洪國展
    、黃榮宗、龔建智等人，在高雄市○鎮區○○路四八八號蔡金記住處泡茶聊天。
    丁○○竟與該四名不詳姓名之男子，共同基於傷害之犯意聯絡，將車停妥後，先
    由其中一位年約二十餘歲不詳姓名之男子在門口處叫道：「阿泰，你出來一下」
    。待戊○○聞聲出來走至騎樓近馬路邊時，丁○○即與其餘之不詳姓名男子分持
    西瓜刀衝下車。戊○○見狀趕緊叫蔡金記等人離開，蔡金記等人分持物品稍作抵
    擋後即四散逃逸，戊○○則獨自快步向外逃逸。惟丁○○及另一位不詳姓名之男
    子旋於高雄市○○路五○○號前追及戊○○，丁○○並即以手持之西瓜刀砍戊○○。戊○○隨手舉起路邊之拒馬抵擋，惟因拒馬過重，致戊○○僅持拒馬抵擋一
    次，即無力再抵抗。戊○○因而受有「左大拇指割傷二公分乘一公分、左前臂割
    傷、左手部割傷合併小指允腱斷裂二公分乘一公分」之傷害。戊○○等人砍傷戊○○後，旋即乘車逃逸，嗣經警扣得遺留之現場之西瓜刀二把（甲○○另經不起
    訴處分）。
二、案經戊○○訴由高雄市政府警察局前鎮分局移送臺灣高雄地方法院檢察署檢察官
    偵查起訴。
    理  由
一、訊據被告丁○○於本院調查、審理時，坦承確於事實欄所示時間，三次偕同甲○○至戊○○住處，惟矢口否認犯罪，辯稱：伊找不到戊○○就返回高雄市○○路
    六七六號住處，伊根本未曾前往高雄市○鎮區○○路四八八號，更未持刀砍傷戊○○；又八十七年十二月二日晚上至翌日凌晨，伊在中安路六七六號替己○○、
    乙○○、丙○○修車，故案發時伊不在場云云。然查：
    （一）、右揭事實，業據告訴人戊○○指訴綦詳，核與在場證人蔡金記、洪國展
            、黃榮宗、龔建智結證情節相符；蔡金記、洪國展、龔建智並均明確證
            稱目睹丁○○追殺戊○○（偵卷十一頁、十九頁、五十三頁）。而告訴
            人受有前開傷害，則有阮綜合醫院驗傷診斷書在卷可稽，復有西瓜刀二
            把扣案可證，故告訴人戊○○之指訴顯非憑空捏造。
    （二）、被告所舉不在場證明均不足採信：
            １、案發後，被告及甲○○旋於八十七年十二月七日經警通知到案制作
                筆錄。惟警訊時，被告及甲○○均未曾提到八十七年十二月二日晚
                上九時許至翌（三）日凌晨間，曾在家替人修車。又被告所稱「其
                深夜未休息替人修車，且生意興隆連修三輛車」等情，原即與常情
                相違。更何況，被告及甲○○於警訊中均稱，渠等於三日凌晨零時
                曾至戊○○處找戊○○；被告更稱：直到三日凌晨零時三十分許才
                回到家等語（參八十七年十二月七日警訊筆錄），足見八十七年十
                二月三日凌晨零時二十分許案發時被告並未在家修車。
            ２、己○○證稱：八十七年十二月二日晚上約十一時三十分許因大燈打
                不開，而至被告丁○○處修了約了一個多小時，期間丁○○並未離
                開，修車時伊有看見甲○○在場等語（參偵卷四十五頁）；又李俊
                明證稱：伊之車子沒電，於二日晚上十一時四十分許，經被告開轎
                車前往拖回，到店時約晚上十二時許，由戊○○修到三日凌晨二時
                許，修車過程中，戊○○均未離開等語；暨丙○○證稱：伊約十二
                月二日晚上九時至被告店中修車，一直修到當晚十一時近十二時許
                ，因伊在店內所以可確定被告並未離開過等語（偵卷六十二頁）。
                然如前述，「被告不僅自十二月二日晚上九時許起，即曾三度前往
                戊○○住處，甚至於十二月三日凌晨零時許被告夫婦確尚曾去戊○○住處」。故不僅已足證己○○、乙○○、丙○○所稱被告並外出
                云云不足採信；且甲○○堅稱丁○○除了去找戊○○外，並未再外
                出（參本院卷四三頁），則丁○○豈可能外出將乙○○之車拖回？
                甚至己○○既稱：當時只有被告夫妻並無其他修車之師傅（參偵卷
                四十五頁），而實際上被告又確曾三次前往戊○○住處，則設若被
                告真有替己○○、乙○○、丙○○修車，則豈能及豈會於修車之際
                放下手工作外出找戊○○之理？被告又豈能同時修理三輛車？足見
                己○○、李明俊、丙○○所稱被告替渠等修車云云，委無足採。實
                則，由甲○○於警訊時所辯稱「伊夫婦是與另外四人一同分乘二輛
                車，前往戊○○住處，且於三日零時找不到戊○○分別開車回家」
                等語，足見被告並非隻身前往戊○○住處，若被告案發前，被告確
                真忙於修車，則豈能有空暇聯絡其他人一同前往戊○○住處。
            稽諸上開說明，己○○、乙○○、丙○○之證詞均不足採信。
    （三）、又案發時戊○○僅持拒馬抵擋一次，即因拒馬過重而放下，無力再作抵
            抗，此經戊○○於本院證述在卷。按戊○○僅隻身一人，而被告及其同
            夥則持有西瓜刀，若渠等真有意致戊○○於死，則於戊○○無力持拒馬
            抵擋，警察又未趕至現場之際，渠等實可極輕易結束戊○○之生命。然
            依戊○○之傷勢，傷處不多且非致命部位，由此足見被告等人實無取黃
            榮泰性命之意。從而，難認被告有殺人犯意，被告及其同夥應僅意在傷
            害戊○○而已。
    （四）、末以，證人蔡金記及戊○○雖稱案發時有四、五個男子持刀下車，但案
            發日，與被告同往之男子共有四人，此經甲○○陳明在卷（參八十七年
            十二月七日警訊筆錄）；再則甲○○既未下車，復無證據足證被告與王
            鉥晶於離家前往找戊○○時既已有傷害犯意，則本院雖得認另有四名不
            詳姓名之男子共犯，但難認甲○○亦有共謀，況且甲○○亦經不起訴確
            定。
    綜上所述，被告前揭辯詞委無足採，事證明確，被告犯行堪予認定。
二、核被告丁○○所為，係犯刑法第二百七十七條第一項之傷害罪。公訴人認被告係
    犯刑法第二百七十一條第一項、第三項之殺人未遂罪，容有錯誤，惟社會基本事
    實相同，依法變更起訴法條。又被告與不詳姓名之四位男子間，有共同之犯意聯
    絡及行為分擔，為共同正犯。爰審酌被告之品性、犯罪之手段、目的、所生危害
    、犯罪後之態度及其他一切情狀，量處如主文所示之刑。扣案如附表一所示之西
    瓜刀二把，應為被告或其共犯所有，及用以犯罪之物，應法沒收之。
據上論斷，應依刑事訴訟法第二百九十九條第一項前段、第三百條，刑法第二十八條
、第二百七十七條第一項，罰金罰鍰提高標準條例第一條前段，判決如主文。
本案經檢察官林美靜到庭執行職務。
中      華      民      國    八十九    年      四      月    二十七    日
                                    臺灣高雄地方法院刑事第六庭
                                        法  官  洪碩垣
右正本證明與原本無異。
如不服本判決，應於送達後十日內，向本院提出上訴狀。
                                        書記官  高惠珠
中      華      民      國    八十九    年      五      月      十      日
附錄本判決論罪之法條全文
刑法第二百七十七條條第一項
傷害人之身體或健康者，處三年以下有期徒刑、拘役或一千元以罰金。
┌──────┐
│附表一      │
├──────┤
│西瓜刀二把  │
└──────┘


司法院資訊處製作；財團法人民間司法改革基金會備份。
